【裁判字號】    95,裁,205
【裁判日期】    950209
【裁判案由】    地價稅
【裁判全文】
最  高  行  政  法  院  裁  定
                                     95年度裁字第00205號
上  訴  人  甲○○
被 上訴 人  新竹市稅捐稽徵處
代  表  人  乙○○
上列當事人間因地價稅事件，上訴人對於中華民國93年8月10日
臺北高等行政法院92年度訴字第1987號判決，提起上訴，本院裁
定如下：
    主  文
上訴駁回。
上訴審訴訟費用由上訴人負擔。
    理  由
一、按對於高等行政法院判決之上訴，非以其違背法令為理由，
    不得為之，行政訴訟法第242條定有明文。同法第243條第1
    項規定，判決不適用法規或適用不當者，為違背法令；而判
    決有第243條第2項所列各款情形之一者，其判決當然違背法
    令。又提起上訴，應以上訴狀表明上訴理由並應添具關於上
    訴理由之必要證據，復為同法第244條第1項第4款及第2項所
    明定。準此，當事人提起上訴，如以原審判決有行政訴訟法
    第243條第1項不適用法規或適用不當為理由時，其上訴狀應
    有具體之指摘，並揭示該法規之條項或其內容；如以原審判
    決有第243條第2項所列各款情形之當然違背法令為理由時，
    其上訴狀應揭示合於該款之事實。如上訴狀未依此項方法表
    明，或其所表明者，顯與上開法條規定之情形不相合時，即
    難認為已對原審判決之違背法令有具體之指摘，其上訴自難
    認為合法。
二、上訴意旨略謂：參照學者譯解法諺「法律應著眼於頻頻發生
    之事件而制定，不應著眼於不能預測之事件而制定」、「未
    公布之法律，無遵守之義務」、民法第225條第1項、第227
    條之2、中央法規標準法第18條前段、第20條第1項第4款、
    第21條第4款等規定，本件被上訴人原核發函文系爭地價稅
    由鄰地占有人代繳，係屬法定公文書，上訴人認為無庸繳納
    分文地價稅無疑，迨上訴人申請復查，因逾訴願期限而告確
    定，在確定前上訴人依法不能「未卜先知」預測或操控未來
    之結果，亦無義務申請自用住宅地價稅率，原處分、訴願決
    定及原判決以「．．．地價稅能否按自用住宅稅率課徵，視
    所有權人本人或其配偶或直系親屬有無設籍該址，及有無於
    該年度地價稅課徵前40日提出申請而定，向上訴人買受系爭
    土地之人將設籍該址後，固可獲得自用住宅稅率課徵地價稅
    ，惟上訴人或其配偶或直系親屬既未設籍址，自無追溯至86
    年之地價稅准予改用自用住宅稅率之餘地，．．．」是否違
    反行政訴訟第189條事實審判決違背論理及經驗法則？及第
    243 條第1項判決不適用法規或適用不當之違背法令？又上
    訴人於原審提出財政部諸多函令，原審未於事實及理由欄提
    及，亦有判決不備理由之違背法令情事云云。
三、經查原判決適用土地稅法第9條、第41條之規定，以上訴人
    自陳在其所有期間，曾向被上訴人申請由占有人繳納地價稅
    ，足證其本人或配偶、直系親屬未住居該址並辦竣戶籍登記
    ，且上訴人亦自陳其未於民國86年（期）地價稅開徵40日前
    提出申請，延至91年11月15日始向被上訴人提出申請，依上
    開法律之規定，自無追溯至86年之地價稅准予改用自用住宅
    稅率之餘地，因將訴願決定及原處分維持，駁回上訴人在原
    審之訴，經核於法並無違背。本件上訴理由並未表明原判決
    究有如何不適用法規或適用不當，或有如何違反法律、司法
    院解釋或本院判例之具體情事，已與上開規定未合。次查上
    訴人所舉學者所譯之法諺、民法第225條第1項、第227條之2
    、中央法規標準法第18條前段、第20條第1項第4款、第21條
    第4款等規定，均與本件應適用之法規無關。另所舉財政部
    69年6月30日台財稅第35182號函、70年10月20日台財稅第38
    881號函、71年12月14日台財稅第39023號函、84年5月17日
    台財稅第841623576號函、85年2月9日台財稅第850011265號
    函、85年5月15日台財稅第850245037號函、86年10月30日台
    財稅第860671565號函、87年10月14日台財稅第870753039號
    函、87年2月4日台財稅第871057801號函、79年2月1日台財
    稅第780 444770號函，均與本件係上訴人未依規定申請按自
    用住宅稅率課徵地價稅之情形不同，上開函釋均不能執為有
    利於上訴人之論據。上訴人執此指摘原判決有違背法令情事
    ，自與行政訴訟法第243條規定之情形顯不相當。依上開法
    條規定，本件上訴為不合法，應予駁回。
四、依行政訴訟法第249條第1項前段、第104條、民事訴訟法第
    95條、第78條，裁定如主文。
中    華    民    國    95    年    2     月    9     日
                  第二庭審判長法  官  廖  政  雄
                              法  官  林  清  祥
                              法  官  鍾  耀  光
                              法  官  姜  仁  脩
                              法  官  胡  國  棟
以  上  正  本  證  明  與  原  本  無  異
中    華    民    國    95    年    2     月    9     日
                              書記官  蘇  金  全


司法院資訊處製作；財團法人民間司法改革基金會備份。
